【裁判字號】    95,易,219
【裁判日期】    950529
【裁判案由】    家庭暴力防治法
【裁判全文】
臺灣臺中地方法院刑事判決               95年度易字第219號
公  訴  人  臺灣臺中地方法院檢察署檢察官
被      告  甲○○
上列被告因家庭暴力防治法案件，經檢察官提起公訴（94年度偵
字第19796號），本院判決如下：
    主    文
甲○○違反法院依家庭暴力防治法第十五條所為禁止實施家庭暴
力行為之民事暫時保護令裁定，處拘役伍拾日，如易科罰金，以
佰元折算壹日。緩刑貳年，緩刑期內付保護管束。
    犯罪事實
一、甲○○係乙○○之夫，二人間具有家庭暴力防治法第3條第1
    款所定之家庭成員關係。甲○○於民國94年10月4日經本院
    依家庭暴力防治法第15條規定核發94年度暫家護字第938號
    民事暫時保護令，裁定令其不得對乙○○實施身體上或精神
    上不法侵害之行為、不得直接或間接為騷擾行為，該保護令
    自核發時起生效，甲○○並於同年月6日經臺中市警察局第
    六分局員警告誡應遵守保護令而知悉其內容，且該份暫時保
    護令因法院審理通常保護令事件尚未終結而未失效。詎甲○
    ○於同年12月2日凌晨2時20分許，在臺中市○○區○○路及
    向上南路口，因乙○○欲與其離婚又堅持要自行駕車離開而
    發生爭執，竟基於違反保護令、妨害乙○○行使其自由離去
    之權利等犯意，以手毆打乙○○之頭部、並以腳踹乙○○，
    又以手強勒乙○○之頸部，造成其受有下巴挫傷、瘀血等傷
    害（傷害部分業據乙○○於本院審理時撤回告訴），並以此
    強暴方式阻止乙○○自由離去而妨害乙○○行使權利，而對
    乙○○實施身體上及精神上不法侵害，違反法院所為前述保
    護令裁定。
二、案經乙○○訴由臺中市警察局第四分局報告臺灣臺中地方法
    院檢察署檢察官偵查起訴。
    理    由
一、上揭犯罪事實，業據被告於本院審理時坦承不諱，核與告訴
    人即證人乙○○於警詢、偵查及本院審理時證述犯罪情節相
    符，復有林新醫院出具之診斷證明書、本院94年度暫家護字
    第938號民事暫時保護令，另經本院調取上開民事暫時保護
    令卷宗核閱及調查屬實。本案事證明確，被告犯行堪以認定
    ，應予依法論科。
二、查被告甲○○對告訴人乙○○實施身體上及精神上不法侵害
    ，並以強暴方式妨害乙○○行使其自由離去之權利，核其所
    為，係犯家庭暴力防治法第50條第1款之違反保護令罪及刑
    法第304條第1項之強制罪。被告以一行為同時觸犯上開違反
    保護令罪及強制罪，為想像競合犯，應依刑法第55條規定，
    從一重之違反保護令罪處斷。原起訴事實已敘及被告傷害乙
    ○○身體之事實，並認被告所犯違反保護令及傷害犯行間，
    犯意各別、行為互殊，應分論併罰，經公訴檢察官追加起訴
    法條，認被告傷害告訴人乙○○之身體，以此強暴方式妨害
    乙○○行使自由離去之權利，亦犯刑法第304條第1項之罪，
    並更正該部分與違反保護令罪之罪數關係為想像競合犯，而
    公訴檢察官復有實行公訴之職權，於實行公訴時，自有變更
    或更正原起訴、論罪法條之權限。從而，刑法第304條第一
    項之犯罪事實部分，雖原起訴事實未敘及，惟與起訴事實有
    裁判上一罪關係，本院仍應併予審理，併予敘明。爰審酌被
    告為久於社會歷練之成年人，未能以理性溝通協調方式解決
    夫妻情感糾紛，造成告訴人身體上及精神上傷害及妨害告訴
    人行使權利，其行為實不可取，惟念及被告於本院審理後坦
    承犯行，尚有悔意等一切情狀，量處如主文所示之刑，並諭
    知易科罰金之折算標準。又被告素行良好，前無任何犯罪紀
    錄，有卷附臺灣高等法院被告前案紀錄表及臺灣臺中地方法
    院檢察署刑案資料查註紀錄表各一份可參，告訴人乙○○於
    本院審理後陳明被告既然已知悔悟，同意給予被告緩刑機會
    ，是被告經此教訓，當知警惕而無再犯之虞，本院綜核上情
    及檢察官之求刑意見，認所認所宣告之刑以暫不執行為適當
    ，併諭知緩刑二年，以勵自新，並依家庭暴力防治法第30條
    第1項之規定併予宣告緩刑期內付保護管束。
三、公訴意旨另以：被告甲○○於前開違反保護令、妨害乙○○
    行使權利之過程中，以手毆打乙○○之頭部、並以腳踹乙○
    ○，又以手強勒乙○○之頸部，造成其受有下巴挫傷、瘀血
    等傷害，因認被告之行為同時亦構成刑法第277條第1項之普
    通傷害罪嫌。惟按告訴乃論之罪，其告訴經撤回者，應諭知
    不受理之判決，刑事訴訟法第303條第3款定有明文。又按刑
    法第277條第一項之普通傷害罪，依照同法第287條前段之規
    定，係屬告訴乃論之罪。茲據告訴人乙○○於第一審辯論終
    結前當庭撤回告訴，因公訴意旨認被告所犯刑法第277條第1
    項之普通傷害罪嫌與前揭經論罪科刑之違反保護令罪二罪間
    ，犯意各別、行為互殊，應分論併罰，依前所述，本院原應
    就此部分為不受理之判決，惟此部分業經公訴檢察官當庭更
    正為：因被告以一行為同時觸犯上開違反保護令罪及傷害罪
    ，應論以想像競合犯，並請求不另為不受理之諭知。是被告
    此部分被訴刑法第277條第1項之普通傷害罪嫌部分，因公訴
    人認與上揭經論罪科刑部分具有想像競合犯之裁判上一罪關
    係，爰不另為不受理之諭知。
據上論斷，應依刑事訴訟法第299條第1項前段，家庭暴力防治法
第50條第1款、第30條第1項，刑法第11條、第304條第1項、第55
條、第41條第1項前段、第74條第1款，罰金罰鍰提高標準條例第
1條前段、第2條，判決如主文。
中    華    民    國    95    年    5     月    29    日
                  刑事第五庭  審判長法  官  賴恭利
                                    法  官  巫淑芳
                                    法  官  林慧貞
上正本證明與原本無異。
如不服本判決，應於送達後十日內向本院提出上訴狀（須附繕本
），上訴於台灣高等法院台中分院。
                                    書記官  張皇清
中    華    民    國    95    年    5     月    29    日
附錄論罪科刑法條：
家庭暴力防治法第50條第1款
違反法院依第13條、第15條所為之下列裁定者，為本法所稱之違
反保護令罪，處三年以下有期徒刑、拘役或科或併科新台幣十萬
元以下罰金一禁止實施家庭暴力行為。
刑法第304條第1項
以強暴、脅迫使人行無義務之事或妨害人行使權利者，處三年以
下有期徒刑、拘役或三百元以下罰金。


司法院資訊處製作；財團法人民間司法改革基金會備份。
